【裁判字號】    88,訴,2654
【裁判日期】    890428
【裁判案由】    返還價金
【裁判全文】
臺灣臺中地方法院民事判決  八十八年度訴字第二六五四號
    原      告  乙○○
    訴訟代理人  黃肇萍律師
    被      告  丙○○        .
    訴訟代理人  楊俊彥律師
    複代理人    甲○○        .
右當事人間返還價金事件，本院判決如左：
    主      文
被告應給付原告新臺幣壹佰零捌萬元，及自民國八十八年六月八日起至清償日止，按
年息百分之五計算之利息。
訴訟費用由被告負擔。
本判決於原告以新台幣拾陸萬元供擔保後，得假執行。但被告如於假執行程序實施
前以新台幣壹佰零捌萬元為原告預供擔保，得免為假執行。
    事      實
壹、原告方面：
  一、聲明：如主文第一項所示，及願供擔保請准宣告假執行。
  二、陳述：
    （一）被告於民國八十七年九月四日向原告購買東芝ＤＣ－二五０及自威ＤＣ－
          二五０Ｔ機械二部，含週邊設備（溶解爐、射出潤滑系統、給湯機、噴霧
          機、取出機），總價新台幣（下同）一百八十萬元，被告僅支付訂金七十
          二萬元，尾款協議於半年後支付；因被告簽約時要求製作機器必須以三個
          工作天完成，原告製作完成即於台灣點交與被告，原告並於八十七年十一
          月底通知被告於十二月四日前往大陸雙方協同驗收機器，被告亦允諾，當
          天被告卻未出面驗收，為此原告並往來兩岸達四次，迄今機械已製作完成
          被告仍未支付尾款。
    （二）原告早於八十七年十一月二十三日協同技術人員至大陸完成機台組裝測試
          ，且因被告入關時電器箱裝置不慎毀損而無法供電，原告亦於同年十二月
          二十二日協同技術人員至大陸廈門完成試機及量產，且前往組裝機台當時
          ，機器已完全符合交機條件並開始生產，此由被告所生產之成品上面已印
          有英文字「ＹＮＧ－ＤＡＹ」（即被告所經營之盈達公司），均可見系爭
          機械並無瑕疵或無法運行之狀況。
    （三）原告並未擅自進入被告大陸廈門廠房拆卸系爭機器重要零件；且交貨後應
          被告要求，由被告支付交通費美金一萬元後，曾派人至大陸作技術指導；
          因被告藉故拖延，屢經催討均拒絕交付餘款一百零八萬元，而該筆交通費
          美金一萬元原本即應由被告負擔，被告亦難以之抵銷貨款，經聲請支付命
          令復遭被告異議，爰訴請被告依約交付貨款一百零八萬元，及自支付命令
          繕本送達翌日起至清償日止，按年利率百分之五計算之利息。
  三、證據：提出買賣合約書、統一發票、往來文件、出入境證明影本各一份、照片
      六張，並聲請傳喚證人戴國錦、葉樹義。
貳、被告方面：
  一、聲明：原告之訴駁回，及如受不利判決，願供擔保請准宣告免為假執行。
  二、陳述：
    （一）依雙方買賣契約書第四條第二款約定，餘款須試機驗收完成一次付清，原
          告雖依約於八十七年十一月間將系爭機械運至被告設於大陸廈門之廠房內
          安裝，但機械無法發動運行，原告稱須返台領取若干零件，於同年十二月
          間前往安裝後，機器仍無法發動，被告於八十八年一月間再請求原告前往
          修繕，因原告稱須再購置零件及前往旅費，才交付原告面額一萬美金之旅
          行支票，原告卻仍無法修復機械，僅一昧要求被告付清餘款。
    （二）八十八年四月初原告竟承被告返台之際，以續行修繕名義，擅自進入被告
          廠房拆卸系爭機械重要零件，因系爭機械迄今仍無法發動，被告才於八十
          八年六月二十三日以存證信函定期間催告原告修復機械，逾期不理即解除
          該買賣契約；是原告交付之系爭機械有重大瑕疵，根本無法發動運行，實
          無強要被告驗收付款之理。
    （三）又契約書有記載運費及一切開銷應由原告負責，因原告要求才先墊付美金
          一萬元供原告派人前往修復，餘款應扣除該筆美金一萬元。
  三、證據：提出收據、存證信函、雙方未達成合意之協議書影本各一份，及系爭機
      械現場照片八張。
    理      由
一、本件原告主張被告於八十七年九月四日向其購買東芝ＤＣ－二五０及自威ＤＣ－
    二五０Ｔ機械二部，含週邊設備（溶解爐、射出潤滑系統、給湯機、噴霧機、取
    出機），約定總價為一百八十萬元，被告支付訂金七十二萬元後，已依約將機械
    交付與被告，被告卻藉故拖延不辦理驗收，並拒絕交付餘款一百零八萬元，爰依
    買賣契約請求被告支付餘款一百零八萬元等語；被告則以原告所交付之系爭機械
    有重大瑕疵致無法發動運作，經多次要求原告修復未果，才解除該買賣契約等語
    置辯。
二、原告主張於八十七年九月四日與被告訂立買賣契約，被告向其購買東芝ＤＣ－二
    五０及自威ＤＣ－二五０Ｔ機械二部（含週邊設備之溶解爐、射出潤滑系統、給
    湯機、噴霧機、取出機），約定總價金為一百八十萬元，其隨即於約定之八十七
    年十月十五日在台灣交付上開機器二部與被告，被告迄今僅支付訂金七十二萬元
    ，餘款一百零八萬元依約定則應於試機驗收完成時一次付清之事實，為被告所不
    爭執，並有該買賣契約書、往來文件影本各一份、統一發票影本二紙可證，堪信
    為真實。其次，原告主張交付該二部機器後，其於八十七年十一月二十三日即協
    同公司技術人員葉樹義、戴國錦二人前往約定驗收地點即大陸廈門完成機檯之組
    裝測試，當時機器雖因入關時電器箱裝置不慎毀損而無法供電，其隨即於同年十
    二月二十二日又協同技術人員至大陸廈門完成試機及量產，其已符合交機條件，
    被告卻藉故拖延不願簽字驗收等情，業據證人即陪同前往辦理試機之葉樹義證稱
    ：先後於八十七年十一月二十三日、十二月二十二日及八十八年一月二十七日前
    往大陸廈門，第一次是拉大電，機器沒問題，但被告稱要等機器順一點才簽收，
    第二次前往被告仍說要等三天，理由不清楚，第三次是受原告邀請前往配合，當
    時機器有在生產，機器、成品均無問題等語，證人戴國錦則稱：於八十七年十二
    月二十二日曾前往大陸教被告使用機器，機器可以用等語，復有原告入出境資料
    影本一份供佐，均足證該二部機器點交後已能運作而符合試機並得驗收之條件，
    被告雖辯稱該機器原告交付之機器有瑕疵，原告且於八十八年四月擅自將該機器
    之主控電盤、內部運轉配件拆毀，迄今機器均無法發動，已於八十八年六月二十
    三日以存證信函定期間催告原告加以修復，否則解除買賣契約，原買賣契約已經
    合法解除才未交付餘款等語，並提出存證信函影本一份、機器照片八張，然為原
    告所否認，而該存證信函內容僅係被告片面之陳述，前述照片八張縱使可見機器
    遭人拆毀，惟均不足以證明係原告所拆毀，或原告交付該機器時即有何瑕疵存在
    之情形，其復未能舉證以實其說，自難認被告所辯為可採。是原告既已依雙方買
    賣契約之約定交付該機器，並至約定驗收地點將該機器裝組完成可供運轉，均依
    債之本旨為給付且達於約定可驗收之情形，被告自應依買賣契約交付餘款一百零
    八萬元。
三、再以，被告復稱於八十八年一月間其請求原告前往大陸修繕機器，因原告稱須提
    供購置零件費用及旅費，曾於八十八年一月二十二日先交付面額美金一萬元之旅
    行支票，依買賣契約第五條運費及一切開銷均應原告負擔，故應交付之餘款尚應
    扣除該筆先行墊付之費用，並有收據影本一份為證，原告固不否認有收受上開款
    項，惟稱該筆費用係被告事後要求其為技術指導之費用，並非其應負擔之費用等
    語，而觀諸該收據影本絲毫無被告先行墊付之記載，且依被告所稱支付該筆費用
    之目的係供原告第三次前往大陸之花費，如前述，被告既無法證明該機器於原告
    第二次前往時仍無法修復，原告應無同意負擔多次往返費之理，則此是否包括於
    該約款所謂原告應負擔之「一切開銷」，已非無疑；加以，若此確屬雙方締約時
    所約定原告應行支付之款項，依被告所稱又係因前二次均無法修復機器，原告才
    須第三次前往，何以被告未要求原告依約自行負擔該費用，竟願意先行墊付該筆
    款項，實悖於常情；因之，既難認該筆美金一萬元之款項係原告依約應付之費用
    ，被告辯稱剩餘貨款尚應扣除該款項，亦屬無據。
四、從而，原告本於買賣關係，請求被告給付應付貨款一百零八萬元，即自支付命令
    繕本送達被告翌日（即八十八年六月八日）起至清償日止，按法定利率即年息百
    分之五計算之遲延利息，洵屬正當，應予准許。
五、兩造陳明願供擔保以代釋明，聲請宣告假執行或免為假執行，均無不合，爰分別
    酌定相當擔保金額准許之。
據上論結，本件原告之訴為有理由，依民事訴訟法第七十八條、第三百九十條第二項
、第三百九十二條判決如主文。
中      華      民      國    八十九    年      四      月    二十八    日
                                    臺灣臺中地方法院民事第一庭
~B法      官  林麗真
右為正本係照原本作成
如不服本判決，應於判決送達後二十日內，向本院提出上訴狀。
中      華      民      國    八十九    年      四      月    二十八    日
~B法院書記官


司法院資訊處製作；財團法人民間司法改革基金會備份。
